【裁判字號】    97,消債抗,363
【裁判日期】    980917
【裁判案由】    聲請更生程序
【裁判全文】
臺灣高雄地方法院民事裁定           97年度消債抗字第363號
抗  告  人  甲○○
代  理  人  李衍志律師
上列抗告人因消費者債務清理條例聲請更生事件，對於中華民國
97年9 月26日本院97年度審消債更字第1849號裁定提起抗告，本
院裁定如下：
    主  文
抗告駁回。
抗告程序費用新臺幣壹仟元由抗告人負擔。
    理  由
一、抗告意旨略以：抗告人於民國97年8 月18日收受法院限期補
    正申請協商文件後，即於97年8 月25日補正相關文件向最大
    債權金融機構台北富邦銀行股份有限公司請求協商，因部分
    文件之補正需時較久而迄97年9 月1 日始提出，原審逕以抗
    告人未補正相關文件，且逾期未補正前置協商申請文件為由
    ，認更生之聲請不合程式而駁回，尚有違誤，且抗告人已於
    97年10月27日取得前置協商不成立通知書；爰依法提起抗告
    ，請求廢棄原裁定，裁准更生等語。
    等語。
二、按債務人不能清償債務或有不能清償之虞，且無擔保或無優
    先權之債務總額未逾新臺幣1,200 萬元者，於法院裁定開始
    清算程序或宣告破產前，得向法院聲請更生，消費者債務清
    理條例第3 條、第42條第1 項分別定有明文。又聲請更生或
    清算不合程式或不備其他要件者，法院應以裁定駁回之，但
    其情形可以補正者，法院應定期間先命補正，復為同條例第
    8 條所明定。
三、經查抗告人以其有不能清償債務情事，於提起本件抗告後業
    經最大債權銀行台北富邦銀行股份有限公司以協商意願低落
    為由致協商不成立，並發給前置協商不成立通知書等情，並
    提出該行出具前置協商不成立通知書、財團法人金融聯合徵
    信中心當事人綜合信用報告等為憑，堪認為真實。
四、抗告人雖已補正前置協商不成立通知書而可認該部分要件已
    齊備；惟依上開說明，是否有不能清償債務或有不能清償之
    虞，亦為聲請更生應否准許之要件，爰論述如下：
  (一)抗告人服務於靜和醫院燕巢分院，95年、96年所得分別為
    430,873 元、394,209 元、97年所得則為404,859 元等事實
    ，均有其各類所得資料清單及所得調件明細表為憑，平均計
    算結果每月薪資為34,165元 (元以下四捨五入)， 抗告人主
    張每月薪資僅有32,850元，尚難採信。再關於抗告人每月必
    要費用部分，因消費者債務清理條例之立法目的，係為使不
    幸陷入經濟困境之人得以清理債務、重建生活，並在清理過
    程中能保有符合人性尊嚴之最低基本生活，而非維持債務人
    過去慣常之寬逸生活，是於評估履行原協商方案是否顯有重
    大困難時，並非由抗告人任意主張其基本生活費用之數額，
    否則將造成揮霍無度以致清償能力降低，反而易使更生程序
    無從進行，因此本院認應以抗告人居住之台灣省內政部所公
    佈之98年度最低生活費用9,660 元為準，始為合理，至抗告
    人主張其餘支出如保險費雜項支出均不能認屬必要生活費用
    支出，況保險費部分抗告人自陳已於97年2 月停止繳費，亦
    亦無再支出之必要，是抗告人主張必要費用超越上開最低生
    活費用範圍部分，均不能認為必要支出。
  (二)又抗告人主張其子2 人，每月須支出扶養費共20,000元等情
    ，雖提出戶籍謄本、之財產歸屬資料清單及度綜合所得稅各
    類所得資料清單為證，固非無據，抗告人雖以其配偶失業多
    年無能力共同負擔2 子扶養費，惟並未提出配偶無工作能力
    之證明文件，且抗告人之配偶年僅約41歲，自應共同負擔2
    子之扶養義務始屬公允，以上開最低生活費用支出計算結果
    ，抗告人應負擔其子扶養費用以9,660 元為合理，超過部分
    不能認為必要費用。
  (三)以抗告人上開平均所得每月34,169元，如扣除其個人之基本
    生活費用9,660元及扶養費9,660元後，其每月應尚餘14,849
    元足供清償債務，以抗告人債務總額1,203,658 元，不計息
    約需81個月可清償完畢，而抗告人現年約35歲，難認有何不
    能清償或不能清償之虞之情事存在；況抗告人已於審理中於
    最大債權銀行台北富邦銀行成立個別協商共分145 期零利率
    ，每期繳款3,000 元之協商條件，亦有台北富邦銀行98年2
    月27日民事陳報狀、亦與台新銀行達成144 期零利率按月清
    償1,750 元之分期清償方案，亦有該行98年8 月17日台新總
    債協商部字第09800009588 號函可參；是抗告人既已與部分
    債權銀行達成分期零利率協商方案，且各該清償條件均非抗
    告人所不能負擔，自應再竭力與其他債權銀行以相同或相似
    銀行協商清償方案，始符更生清理債務之誠意。是抗告人可
    預期在未來相當期限內逐步將債務清償完畢，難認有不能清
    償債務或不能清償之虞之情事。以抗告人之年齡，縱上開債
    務於個別協商時有加計法定利息，亦難認確有不能清償債務
    之虞，自難認具備更生之要件，是抗告人主張依其收入有不
    能清償債務之情形，無足採信。
五、綜上所述，本院認本件更生之聲請，因抗告人未能釋明有不
    能清償債務之情形，以致聲請不合法。原審雖未及審酌抗告
    人補正之前置協商不成立之資料，理由雖有不同；惟經本院
    審酌後，認抗告人既無不能清償或不能清償之虞之情形，應
    認本件抗告仍屬無理由，依法駁回抗告。
六、據上論結，本件抗告為無理由，爰依消費者債務清理條例第
    15條、民事訴訟法第495 條之1 第1 項、第449 條第2 項、
    第95條、第78條，裁定如主文。
中    華    民    國    98    年    9     月    17    日
                  民事庭  審判長法  官   林玉心
                                法  官   高瑞聰
                                法  官   許勻睿
本件不得再抗告。
以上正本係照原本作成。
中    華    民    國    98    年    9     月    17    日
                                書記官   王楨珍


司法院資訊處製作；財團法人民間司法改革基金會備份。
